【裁判字號】    95,簡上,902
【裁判日期】    951212
【裁判案由】    公共危險
【裁判全文】
臺灣高雄地方法院刑事判決             95年度簡上字第902號
上  訴  人  臺灣高雄地方法院檢察署檢察官
上  訴  人  丁○○
即  被  告
            乙○○
共      同
選任辯護人  洪錫鵬  律師
上列上訴人因公共危險案件，不服本院高雄簡易庭民國95年6 月
30日所為95年度簡字第2865號第1 審判決（偵查案號：95年度偵
字第6181號），本院合議庭就被告乙○○部分依簡易程序，就被
告丁○○部分則依通常程序，分別判決如下：
    主  文
原判決撤銷。
乙○○失火燒燬現有人所在之建築物，處有期徒刑肆月，如易科
罰金，以銀元參佰元即新台幣玖佰元折算壹日。
丁○○無罪。
    事  實
一、乙○○係受僱擔任拆除位於高雄縣仁武鄉○○路95之33號「
    盛新鋼鐵工廠」鐵架之工作，於民國94年12月5 日下午1 時
    10分許，在上址施用乙炔切割鐵架時，明知使用乙炔切割鐵
    架時所產生高溫火星及鐵屑噴散、飛濺極易引發物品燃燒，
    而應注意為適當之防護與隔離措施，以防止高溫火星、鐵屑
    飛散、噴濺於易燃物引致火災發生，而依當時情狀又無不能
    注意之特別情事，竟疏未注意使用防護與隔離該高溫火星、
    鐵屑之設施，致使切割作業所產生火星噴濺至緊鄰上址位於
    高雄縣鳳仁路95之28號之家健傢具公司（以下簡稱家健公司
    ）外牆西北側及該處地面，適家健公司因廠房長期供作傢具
    噴漆修補而有易燃之甲苯、油漆粉等物流散、殘留於該廠房
    西北側外牆及該處地面，乙○○以乙炔切割鐵架所產生之高
    溫火星、鐵屑遂引燃殘留於該處之甲苯、油漆粉，並自家健
    公司西北側之牆面及鐵皮外牆底部縫隙延燒進入家健公司廠
    房內而發生火災，進而燒燬上開現有人所在之家健公司廠房
    ，而致生公共危險。
二、案經高雄縣警察局仁武分局報告臺灣高雄地方法院檢察署檢
    察官偵查起訴。
    理  由
壹、被告乙○○部分
一、訊據被告乙○○坦承於上開時、地有使用乙炔作切割鐵架工
    作，且並無使用任何防止乙炔切割時火星噴濺飛散之防護、
    隔離設備之事實，惟矢口否認有何疏於注意造成火災之犯行
    ，辯稱：施工地點與家健公司之間有水溝，不可能會燒起來
    、家健公司鐵皮屋並無縫隙可致火星噴入，本件火災非因被
    告行為引起云云。經查：
  1.本件火災之起火點係在家健公司西北側外牆之事實，業據火
    災現場勘驗人員即高雄縣政府消防局課員丙○○到庭結證：
    「（火災報告認為起火點在何處？）從家健傢具公司的西北
    側的外面燒起來。即是在外牆燒起來」、「因為現場外牆、
    地面、草皮上、紅磚上面均有殘留有油漆粉、甲苯等物，油
    漆粉及甲苯是極易燃燒的東西」、「（廠房內有甲苯、油漆
    、香蕉水及電源，是否有可能是電線走火而致火災？）該西
    北側修補區處只有上方有日光燈照明，沒有什麼電線，其它
    電線也沒有短路熔痕的跡象，所以判斷上該處並無電線走火
    的可能。現場是有電風扇，是放在工廠的東南側處」、「工
    廠內部看不到有菸蒂的存在，修補區也沒有什麼電線或插座
    在該處」等語明確（本院卷第82頁），核與證人即家健公司
    員工詹建發結證稱其發現火警處為家健公司西北側之家具修
    補區等語相符（本院卷第76頁）；且家健公司西北側之外牆
    及該處地面確有經燃燒而燻黑之痕跡，此有現場勘驗照片3
    張在卷可稽（警卷所附火災原因調查報告書，即警卷第57頁
    至第59頁編號18、19、21照片）在卷可稽，參以家健公司西
    北側鐵皮外牆下方確有長約60公分之縫隙，此有現場勘驗照
    片2 張可佐（同上調查報告，即警卷第56頁編號15、16照片
    ），而該處外牆、草皮及縫隙內部地面因家健公司人員使用
    甲苯修補家具之故而殘留有甲苯（俗稱香蕉水）、油漆粉等
    易燃物等情，亦據證人丙○○及甲○○結證明確（同上審判
    筆錄，本院卷第71頁、第82頁），綜合上開事證，足見本件
    起火點並非在家健公司內部，而係該公司西北側之外牆處無
    誤。
  2.次查：上開火災原因調查報告雖記載被告最後使用乙炔作切
    割柱子螺絲之處所為距離家健公司西北側外牆約5.815 公尺
    處等情（警卷第48頁相關距離圖及第64頁編號31、32照片2
    張），然此項記載係依據被告當時之陳述所為之記載，業據
    證人丙○○證述：「5.815 公尺，是以被告陳述最後施工位
    置來丈量」等語明確（本院卷第84頁），而被告與本件火災
    之責任利害關係至大，其所為關於使用乙炔之最後施工位置
    是否正確，難認無疑，況距離家健公司西北側最近之鐵架（
    上開調查報告第22頁即警卷48頁編號27處，第62頁編號27照
    片），其位置距離家健公司鐵皮外牆僅1.462 公尺之事實，
    已經證人丙○○證述無訛（本院卷第85頁），而該處鐵架之
    中間螺絲帽已切割完成，然尚未完成整支鐵柱之拆除工作，
    亦有現場勘驗照片1 張在卷足憑（警卷第62頁編號27照片）
    ，對照盛新鋼鐵工廠同排西側之鐵架均已完成切割拆除等情
    （見警卷第64頁編號31、32照片），顯見被告係以由西向東
    之方式逐一以乙炔切割鐵架，且最後施工而火災前正在施工
    之處為距離家健公司僅1.462 公尺處即編號27照片尚未完成
    拆除之鐵架處甚明。被告辯稱最後施工地點為距離家健公司
    5.815 公尺處云云，顯與事實不符，不足採信。
  3.再查：使用乙炔切割鐵架足以產生高溫火星之事實，為被告
    所不爭執，亦為公知之事實，其火星溫度可高達攝氏2,300
    度，業據證人丙○○證述在卷（本院卷第84頁），其飛散距
    離於高度1 公尺之狀況下，即可能飛散2.5 公尺至5 公尺之
    遠等情，此亦有上開火災原因調查報告書所附「黃季敏火災
    原因調查電焊接、熔接火花資料」可參（警卷第66頁）。本
    院參酌本件火災起火點既為家健公司西北側外牆處，被告火
    災前正使用乙炔之施工地點距離上開起火點僅有1.462 公尺
    ，且其施工處之平面位置明顯高於起火點（見警卷第59 頁
    編號21、22照片），其起火點顯然在被告使用乙炔切割鐵架
    所產生火星之飛散距離內，況被告復自承其於火災當日並未
    使用任何阻止火星噴濺之防護隔離設備等情狀，認本件火災
    確係被告乙○○使用乙炔切割鐵架產生之火星飛散至家健公
    司西北側外牆處引燃殘留於地面及外牆之甲苯、油漆粉，順
    鐵皮牆下方縫隙沿燒進入家健公司內部而引起甚明。被告所
    辯本件火災非其使用乙炔切割鐵架行為所致，顯係卸責之詞
    ，不足採信。
  4.末查：被告為操執乙炔燒焊槍切割鐵架工作之人，對於使用
    乙炔切割鐵架產生之高溫火星所具有引燃他物之危險，應知
    之甚詳，本應注意防範火星飛散並採取足夠之安全措施，且
    依當時客觀狀況並無不能注意之情形，竟疏未注意使用防護
    、隔離設備，致高溫火星飛濺引發火災進而燒毀家健公司所
    在之鐵皮廠房，被告對於本件火災之發生顯有過失。而家健
    公司廠房因本件火災而燒燬，有高雄縣政府消防局火災原因
    調查報告書及現場照片等附卷可稽，足證被告之過失行為與
    火災之發生結果間，有相當因果關係，是被告乙○○之犯行
    堪予認定。
二、論罪科刑之理由：
  1.核被告乙○○所為，係犯刑法第173 條第2 項之失火罪。
  2.被告行為後，如附表所示之刑法規定均經修正，並於95年7
    月1 日施行。經比較修正前、後之規定（新舊條文之對照詳
    如附表），因修正後刑法第33條提高罰金刑之最低刑度，修
    正後刑法第41條提高易科罰金之折算標準，上開修正結果對
    被告並未較為有利，依刑法第2 條第1 項前段之規定，自應
    以被告行為時法即修正前刑法之規定，為本件被告論罪科刑
    及定易科罰金折算標準之依據。
  3.原審審酌被告一時大意，未妥善使用乙炔設備，致引發本件
    火災，造成傢俱公司廠房遭受沿燒之公共危險，所生實害非
    輕，及被告未曾因犯罪而受刑之執行，素行尚可等一切情狀
    ，量處拘役50日，如易科罰金，以300 元折算1 日，其認事
    用法雖無違誤，然其既認本件被告行為所生實害非輕，且告
    訴人之廠房及庫存傢俱因本件火災全數燒燬，被告復未與告
    訴人達成民事和解賠償其所受損害，原審僅量處被告拘役50
    日，難認妥適，檢察官以原審量刑過輕為由，提起上訴，即
    有理由，自應由本院將原判決予以撤銷。本院審酌被告過失
    之情節、其行為對公眾所生危險之程度及告訴人所受損害等
    一切情狀，量處如主文所示之刑，並依修正前刑法第41條第
    1項前段之規定，諭知其易科罰金之折算標準，以資懲儆。
貳、被告丁○○部分
一、公訴意旨係以：被告丁○○於上開時、地施用乙炔承作切割
    鐵架之工作，亦疏未注意，致作業所產生之火星噴濺至家健
    公司外牆西北側附近，而發生火災，燒燬上開家健公司廠房
    ，因認被告丁○○亦涉犯刑法第173 條第2 項之失火罪嫌等
    情。
二、按犯罪事實應依證據認定之，無證據不得推定其犯罪事實，
    刑事訴訟法第一百五十四條定有明文。又認定不利於被告之
    事實，須依積極證據，苟積極證據不足為不利於被告事實之
    認定時，即應為有利於被告之認定，更不必有何有利之證據
    （最高法院三十年上字第八一六號判例參照）。
三、本件公訴人認被告丁○○亦涉有前開犯嫌，係以被告丁○○
    與乙○○於偵查中供述被告2 人於事發當時在該處以乙炔切
    割鋼架，且平日下午施工時間約字下午1 時開始等情為據。
    訊據被告丁○○堅決否認有公訴人所指之犯行，辯稱：伊當
    日下午1 時許開始上班，當時沒有作切割，而是在指揮吊車
    移動切割下來的鐵柱，是被告乙○○發現並喊「火燒」，伊
    才知道有火災等語。
四、經查：被告丁○○係現場拆除鐵架之施工人員之一，其工作
    內容亦包含使用乙炔切割鐵柱在內，固據被告於警詢及本院
    審理中陳述明確（警卷第9 頁，本院卷第93頁），惟查被告
    2 人於本件火災發生前在上開地點進行拆除鐵架之工作已達
    8 日等情，此據被告丁○○、乙○○供述明確（警卷第9 頁
    ），核與證人詹建發證述情節大致相符（本院卷第76頁），
    縱被告丁○○於上開期間內之一般性之工作內容亦包含使用
    乙炔切割鐵柱，亦不能據此推論本件火災發生時，被告丁○○在現場確係從事使用乙炔切割鐵柱之工作。再查，被告丁○○於警詢時雖坦承於本件火災發生時在場，然亦供述其當
    時係在指揮吊車要將廠房鐵柱移動等語明確（警卷第9 頁）
    ，而證人詹建發於審理時證述其事發當日係睡完午覺，剛走
    進家健公司準備開始工作，即在公司廠房內發現火災，隨即
    取來滅火器救火（本院卷76頁、第77頁），是其發現火警當
    時，客觀上顯已無法回溯觀察到當日下午1 時至1 時10分許
    之間火災發生時究係何人於家健公司西北側外部起火點附近
    使用乙炔施工甚明，是其於本院審理中所述火災發生當天有
    看到被告2 人在切割鐵柱等語（本院卷第78頁），顯係就同
    日上午曾見被告2 人工作之情形所述，而非火災發生當時之
    見聞。況證人詹建發經被告詰問時亦證稱：「（你是否認識
    我？我們有無見過面？）不認識，應該沒有見過面。但你第
    二天應該有到現場」、「我無法百分之百確定被告丁○○當
    天早上是否在做切割鐵柱的工作，但是有七成，我認為應是
    被告丁○○有在施工」等語（本院卷第80頁），足見證人詹
    建發僅就被告丁○○似於火災當日上午於現場工作及翌日前
    往現場等情有模糊記憶而已，至於火災發生時刻即94年12月
    5 日下午1 時至1 時10分許之間，被告丁○○是否在現場使
    用乙炔一節，則未為任何被告丁○○在場施工之證述，故不
    能以證人之上開證詞，逕認被告丁○○確有於火災發生時在
    現場使用乙炔之事實，更遑論被告丁○○有何過失導致本件
    火災之發生。
五、至高雄縣政府消防局火災原因調查報告書、現場照片及證人
    丙○○之證詞，雖足以證明本件火災起火點係位於家健公司
    西北側外牆及該處地面，且係以乙炔拆除「盛新鋼鐵工廠」
    鐵架之施工人員所引起，然尚不足以證明被告丁○○於火災
    發生時確實在場使用乙炔施工之行為，是尚難僅憑上開證據
    逕為不利被告丁○○之認定。
六、綜上所述，本件公訴人依上開證據認被告涉有失火罪嫌，雖
    非無據，然所引用之證據，尚不足以使本院形成被告丁○○
    有罪之確信。此外，卷內亦乏其他積極證據證明被告確有公
    訴人所指之犯行，其犯罪即屬不能證明，揆諸首開法律規定
    ，即應為被告無罪之諭知。原審逕以檢察官聲請簡易判決處
    刑書所列證據，認被告丁○○亦犯刑法第173 條第2 項之失
    火罪，並判處拘役50日，尚有未恰，被告丁○○對之提起上
    訴，為有理由，自應由本院將原判決加以撤銷，並就被告丁○○部分依通常程序自為第一審判決，而為被告丁○○無罪
    之諭知。
據上論斷，應依刑事訴訟法第452 條、第455 條之1 第3 項、第
369 條第1 項前段、第364 條、第301 條第1 項，刑法第2 條第
1項 前段、第173 條第2 項，修正前刑法第41條第1 項前段，罰
金罰鍰提高標準條例第1 條前段，修正前罰金罰鍰提高標準條例
第2 條，現行法規所定貨幣單位折算新台幣條例第2 條，判決如
主文。
中    華    民    國    95    年    12    月    12    日
                  刑事第十三庭  審判長法  官  高思大
                                      法  官  戴韻玲
                                      法  官  葉啟洲
以上正本證明與原本無異。
被告乙○○部分，不得上訴。
被告丁○○部分，如不服本判決，應於送達後10日內，向本院提
出上訴狀。
中    華    民    國    95    年    12    月    13    日
                                      書記官  蔡語珊
附表：
┌──┬───────┬───────┬───────┬────┬────┐
│條號│  舊法規定    │   新法規定   │   比較理由   │比較依據│比較結果│
│    │              │              │              │        │何者對行│
│    │              │              │              │        │為人有利│
├──┼───────┼───────┼───────┼────┼────┤
│33│主刑之種類如下│主刑之種類如下│新法罰金之額度│修正刑法│舊法    │
│    │：            │：            │較舊法增加    │第2條第1│        │
│    │五、罰金：1元 │五、罰金：新台│              │項前段  │        │
│    │    以上。    │    幣1000元以│              │        │        │
│    │（罰金罰鍰提高│    上，以百元│              │        │        │
│    │標準條例第1 條│    計算之。  │              │        │        │
│    │前段規定：依法│              │              │        │        │
│    │律應處罰金、罰│              │              │        │        │
│    │鍰者，就其原定│              │              │        │        │
│    │數額得提高為2 │              │              │        │        │
│    │倍至10倍)     │              │              │        │        │
├──┼───────┼───────┼───────┼────┼────┤
│41I│犯最重本刑為5 │犯最重本刑為5 │新法刪除舊法宣│修正刑法│舊法    │
│    │年以下有期徒刑│年以下有期徒刑│告易科罰金時，│第2條第1│        │
│    │以下之刑之罪，│以下之刑之罪，│，需具備「因身│項前段  │        │
│    │而受6個月以下 │而受6個月以下 │體、教育、職業│        │        │
│    │有期徒刑或拘役│有期徒刑或拘役│或家庭之關係或│        │        │
│    │之宣告，因身體│之宣告者，得以│其他正當事由，│        │        │
│    │、教育、職業、│新臺幣1000元、│，執行顯有困難│        │        │
│    │家庭之關係或其│2000元或3000元│者」之限制，似│        │        │
│    │他正當事由，執│折算1日，易科 │以新法對行為人│        │        │
│    │行顯有困難者，│罰金。但確因不│有利；惟觀今司│        │        │
│    │得以1元以上3元│執行所宣告之刑│法實務對於被害│        │        │
│    │以下折算1日， │，難收矯正之效│人是否宣告得易│        │        │
│    │易科罰金。但確│，或難以維持法│科罰金，實無以│        │        │
│    │因不執行所宣告│秩序者，不在此│「因身體、教育│        │        │
│    │之刑，難收矯正│限。          │ 、職業或家庭 │        │        │
│    │之效，或難以維│              │之關係或其他正│        │        │
│    │持法秩序者，不│              │當事由，執行顯│        │        │
│    │在此限。      │              │有困難者」等情│        │        │
│    │(罰金罰緩提高 │              │情狀為考量。而│        │        │
│    │標準條例第2條 │              │易科罰金折算標│        │        │
│    │前段：依刑法第│              │準已由銀元100 │        │        │
│    │41條易科罰金或│              │、200、300元即│        │        │
│    │第42條第2項易 │              │新台幣300、600│        │        │
│    │服勞役者，均就│              │、900元，提高 │        │        │
│    │其原定數額提高│              │為以新台幣1000│        │        │
│    │為100倍折算1日│              │元、2000元、  │        │        │
│    │)             │              │3000元折算1日 │        │        │
│    │              │              │，綜合觀之，舊│        │        │
│    │              │              │法對行為人較為│        │        │
│    │              │              │有利。        │        │        │
└──┴───────┴───────┴───────┴────┴────┘
附錄本件論罪之法條：
刑法第173條
放火燒燬現供人使用之住宅或現有人所在之建築物、礦坑、火車
、電車或其他供水、陸、空公眾運輸之舟、車、航空機者，處無
期徒刑或7 年以上有期徒刑。
失火燒燬前項之物者，處 1 年以下有期徒刑、拘役或 5 百元以
下罰金。
第 1 項之未遂犯罰之。
預備犯第 1 項之罪者，處 1 年以下有期徒刑、拘役或 3 百元以
下罰金。


司法院資訊處製作；財團法人民間司法改革基金會備份。
